【裁判字號】    99,訴,380
【裁判日期】    990526
【裁判案由】    違反毒品危害防制條例
【裁判全文】
臺灣屏東地方法院刑事判決               99年度訴字第380號
公  訴  人  臺灣屏東地方法院檢察署檢察官
被      告  甲○○
上列被告因違反藥事法案件，經檢察官提起公訴（99年度偵字第
471 號）），被告於準備程序就被訴事實為有罪之陳述，本院合
議庭裁定由受命法官獨任進行簡式審判程序，並予判決如下：
    主  文
甲○○轉讓禁藥，累犯，處有期徒刑柒月，扣案之甲基安非他命
貳包（分別為驗前淨重零點零陸壹公克、驗後淨重零點零伍陸公
克及驗前淨重零點柒壹貳公克、驗後淨重零點柒零柒公克）及其
外包裝袋貳只均沒收銷燬。
    事  實
一、甲○○前於民國94年間因公共危險案件，經國防部南部軍事
    法院以94年度和審字第308 號判決有期徒刑8 月確定，嗣於
    95年7 月1 日縮刑期滿執行完畢。詎仍不知悔改，明知甲基
    安非他命係毒品危害防制條例所規定之第二級毒品，亦係中
    央衛生主管機關明令公告禁止製造、輸入、輸出或販賣之毒
    害藥品（禁藥），不得轉讓、持有，先於98年12月24日向真
    實姓名年籍不詳之成年男子購得禁藥（第二級毒品甲基安非
    他命）後，竟基於轉讓禁藥（第二級毒品甲基安非他命）之
    犯意，於98年12月27日15時許，駕駛車牌號碼0335-GN 號自
    用小客車停放在屏東縣屏東市○○街與武順路口，在上開自
    用小客車內應陳士榮之要求無償轉讓少許甲基安非他命予陳
    士榮使用，陳士榮隨即將少許甲基安非他命置入玻璃球內，
    再以火加熱燒烤吸食其煙霧之方式，施用甲基安非他命1 次
    。嗣於同日16時30分許，因行跡可疑，為警盤查攔檢，並在
    甲○○身上取出甲基安非他命2 小包（分別為驗前淨重0.06
    1 公克、驗後淨重0.05 6公克及驗前淨重0.712 公克、驗後
    淨重0.707 公克），而查獲上情。
二、案經屏東縣政府警察局屏東分局報告臺灣屏東地方法院檢察
    署檢察官偵查起訴。
    理  由
一、本案被告甲○○所犯係法定刑為死刑、無期徒刑或最輕本刑
    3 年以上有期徒刑以外之罪，亦非高等法院管轄第一審之案
    件，而被告於本院準備程序中就被訴事實為有罪之陳述，本
    院合議庭乃裁定由受命法官獨任進行簡式審判程序。又簡式
    審判程序之證據調查，不受刑事訴訟法第159 條第1 項、第
    161 條之2 、第161 條之3 、第163 條之1 及第164 條至第
    170 條規定之限制，刑事訴訟法第273 條之2 亦定有明文，
    故本件審理依該規定，亦排除嚴格證據調查，併予敘明。
二、上開犯罪事實，業據被告甲○○於警詢、偵訊及本院審理時
    坦承不諱（警詢第4 至12頁、偵卷第8 至9 頁），核與證人
    陳士榮於警詢、偵訊所證述被告提供第二級毒品甲基安非他
    命供其使用之情大致相符（見警卷第13至18頁），且證人陳
    士榮於98年12月27日17時45分許為警所採集之尿液檢體，經
    警送請鑑驗，經以酵素免疫分析法檢驗及氣相層析質譜儀法
    確認檢驗結果，結果呈甲基安非他命陽性反應，有毒品條例
    案尿液受檢人真實姓名對照表及臺灣檢驗科技股份有限公司
    之濫用藥物尿液檢驗報告各1 份附卷可稽，復有甲○○所有
    、從中取出少量毒品供證人陳士榮使用扣案之第二級毒品甲
    基安非他命2 小包在案可憑（分別為驗前淨重0.061 公克、
    驗後淨重0.056 公克及驗前淨重0.712 公克、驗後淨重0.70
    7 公克），足認證人陳士榮於採尿前確曾施用甲基安非他命
    ，堪信被告上開自白確與事實相符，本件事證明確，被告犯
    行洵堪認定，應依法論科。
三、查甲基安非他命為毒品危害防制條例第2 條第2 項第2 款所
    列之第二級毒品，亦屬中央衛生主管機關明令公告禁止製造
    、輸入、輸出或販賣之毒害藥品（禁藥），不得販賣、轉讓
    或持有。又按行為人明知為禁藥即甲基安非他命而轉讓予他
    人者，除成立毒品危害防制條例第8 條第2 項之轉讓第二級
    毒品罪外，亦構成藥事法第83條第1 項之轉讓禁藥罪，此係
    屬同一犯罪行為而同時有2 種法律可資處罰之「法條（規）
    競合」情形，應依「重法優於輕法」、「後法優於前法」等
    法理，擇一處斷（最高法院96年度台上字第3582號判決意旨
    參照）；經查證人陳士榮於警詢所述，被告轉讓甲基安非他
    命予伊之數量是玻璃球內約1 粒米的量等語（見警卷第16頁
    ），可見被告轉讓之甲基安非他命數量應甚微，且無其他證
    據足認達行政院93年1 月7 日院台法字第0930080551號令頒
    布之「轉讓持有毒品加重其刑之數量標準」第2 條第2 款關
    於第二級毒品在10公克以上之規定，則比較藥事法第83條第
    1 項及毒品危害防制條例第8 條第2 項所定刑度結果，以藥
    事法第83條第1 項所定刑度較重，依前述「重法優於輕法」
    之法理，被告甲○○上開轉讓甲基安非他命之犯行，應優先
    適用藥事法第83條第1 項之規定處斷。是核被告前開所為，
    係犯藥事法第83條第1 項之明知為禁藥而轉讓罪。公訴意旨
    固認被告所為上開轉讓甲基安非他命之犯行，係涉犯毒品危
    害防制條例第8 條第2 項之轉讓第二級毒品罪，惟該部分犯
    行應係涉犯藥事法第83條第1 項明知為禁藥而轉讓罪，業已
    論述如上，公訴意旨認係涉犯轉讓第二級毒品罪，尚有未合
    ，然其基本事實同一，法院自應予以審理，並變更起訴法條
    。又被告轉讓禁藥前持有之低度行為，為轉讓之高度行為所
    吸收，不另論罪，另被告前有如事實欄所示之科刑及執行情
    形，有臺灣屏東地方法院檢察署刑案資料查註紀錄表、臺灣
    高等法院被告前案紀錄表各1 份附卷足憑，其於刑之執行完
    畢後5 年內，故意再犯本件有期徒刑之罪，為累犯，應依刑
    法第47條第1 項加重其刑。又按轉讓毒品達一定數量者，加
    重其刑至二分之一，其標準由行政院定之，毒品危害防制條
    例第8 條第6 項定有明文，而依行政院所頒布「轉讓持有毒
    品加重其刑之數量標準」第2 條第2 款之規定，轉讓第二級
    毒品須達10公克以上；本件被告轉讓第二級毒品海洛因予證
    人陳士榮之數量約為1 粒米大小，已如前述，其轉讓第二級
    毒品之數量實難認達到10公克，自不得依毒品危害防制條例
    第8 條第6 項之規定加重其刑，附此敘明。爰審酌被告轉讓
    甲基安非他命予他人施用，危害他人身心健康，行為實有不
    當，兼衡酌被告學歷僅國中肄業之知識程度，犯後尚知坦承
    犯行、態度良好，暨考量其轉讓之毒品係因受證人陳士榮請
    求且數量非多，其犯罪動機、手段、情狀並非惡劣、素行、
    品行對於法益所生侵害之程度等一切情狀，量處如主文所示
    之刑。末本件扣案之甲基安非他命2 小包（含袋重各分別為
    0.29公克、0.92公克），係毒品危害防制條例第2 條第2 項
    第2 款規定之第二級毒品，而包裝上開毒品之包裝袋，顯分
    別沾有甲基安非他命之殘渣，客觀上已難以分析剝離，亦無
    析離實益，當應整體視為毒品，不問屬於犯人與否，均應依
    毒品危害防制條例第18條第1 項前段規定宣告沒收銷燬；另
    扣案之安非他命吸食器1 組，尚與被告前開轉讓毒品之犯行
    無直接關聯性，依法自不得沒收，應另由檢察官為妥適之處
    理，檢察官聲請本院沒收容有未洽，附此敘明。
據上論斷，應依刑事訴訟法第299 條第1 項前段、第300 條，藥
事法第83條第1 項，毒品危害防制條例第18條第1 項前段，刑法
第11條、第47條第1 項，判決如主文。
本案經檢察官潘國威到庭執行職務。
中    華    民    國    99    年    5     月    26    日
                  刑事第三庭    法  官  陳怡先
以上正本證明與原本無異。
如不服本判決應於收受判決後10日內向本院提出上訴書狀，並應
敘述具體理由；其未敘述上訴理由者，應於上訴期間屆滿後20日
內向本院補提理由書（均須按他造當事人之人數附繕本）「切勿
逕送上級法院」。
中    華    民    國    99    年    5     月    26    日
                                書記官  鍾小屏
藥事法第83條
明知為偽藥或禁藥，而販賣、供應、調劑、運送、寄藏、牙保、
轉讓或意圖販賣而陳列者，處7 年以下有期徒刑，得併科新臺幣
5百萬元以下罰金。
犯前項之罪，因而致人於死者，處7 年以上有期徒刑，致重傷者
，處3年以上12年以下有期徒刑。
因過失犯第1 項之罪者，處2 年以下有期徒刑、拘役或科新臺幣
30萬元以下罰金。
第1項之未遂犯罰之。

司法院資訊處製作；財團法人民間司法改革基金會備份。
